臺灣高等法院高雄分院刑事判決　　　　100年度上訴字第222號
上　訴　人
即　被　告　吳輝隆
上列上訴人因毒品危害防制條例案件，不服臺灣高雄地方法院99
年度審訴字第4066號中華民國99年12月30日第一審判決（起訴案
號：臺灣高雄地方法院檢察署99年度毒偵字第5911號），提起上
訴，本院判決如下：
     主  文
上訴駁回。
     理  由
一、按不服地方法院之第一審判決而上訴者，須提出上訴書狀，
    並應敘述具體理由，上訴書狀未敘述上訴理由者，應於上訴
    期間屆滿後20日內補提理由書於原審法院。逾期未補提者，
    原審法院應定期間先命補正。但上訴書狀已敘述理由，惟所
    敘述者非屬具體理由，則屬不符上訴之法定程式，由第二審
    法院以其上訴不合法律上程式，判決駁回，不生定期命補正
    之問題，刑事訴訟法第350 條第1 項、第361 條、第362 條
    、第367 條定有明文。
二、按上開所稱具體理由，係指須就不服之判決為具體之指摘而
    言，如僅泛稱原判決認事用法不當或採證違法、判決不公等
    ，均非具體理由（法院辦理刑事訴訟案件應行注意事項第16
    2 點參照）；復按所謂具體理由，必係依據卷內既有訴訟資
    料或提出新事證，指摘或表明第一審判決有何採證認事、用
    法或量刑等足以影響判決本旨之不當或違法，而構成應予撤
    銷之具體事由，始克當之（例如：依憑證據法則具體指出所
    採證據何以不具證據能力，或依憑卷證資料，明確指出所為
    證據證明力之判斷如何違背經驗、論理法則）；倘僅泛言原
    判決認定事實錯誤、違背法令、量刑失之過重或輕縱，而未
    依上揭意旨指出具體事由，或形式上雖已指出具體事由，然
    該事由縱使屬實，亦不足以認為原判決有何不當或違法者（
    例如：對不具有調查必要性之證據，法院未依聲請調查亦未
    說明理由，或援用證據不當，但除去該證據仍應為同一事實
    之認定），皆難謂係具體理由，俾與第二審上訴制度旨在請
    求第二審法院撤銷、變更第一審不當或違法之判決，以實現
    個案救濟之立法目的相契合，並節制濫行上訴」（最高法院
    97年度台上字第892 號判決意旨參照）。是如上訴理由書狀
    並未依據卷內訴訟資料，具體指摘原判決認事用法有何違法
    或不當之情形，即屬上訴未敘述具體理由。
三、上訴人即被告吳輝隆因犯毒品危害防制條例第10條第1 、2
    項之施用第一、二級毒品罪，經原審各判處有期徒刑10月、
    6 月，應執行有期徒刑1 年2 月在案。經被告於100 年1 月
    21日具狀上訴狀，理由略以：「被告已向警察坦承吸食毒品
    ，且非因遭警察查獲毒品，被告於開庭時亦坦承犯行，為何
    仍遭判處重刑，被告應符合自首要件，請能查明並給予合理
    之判決」云云。
四、按自首以對於未發覺之罪投案而受裁判為要件，如案已發覺
    ，則被告縱有投案陳述自己犯罪之事實，亦祇可謂為自白，
    不能認為自首（最高法院26年上字第484 號判例要旨足參）
    ；又按關於刑之量定，係實體法上賦予法院得為自由裁量之
    事項，倘其未有逾越法律所規定之範圍，或濫用其權限，即
    不得任意指摘為違法（最高法院75年台上字第7033號判例要
    旨足參）。經查：
(一)、被告吳輝隆係屬依法列管之毒品驗尿人口，因未依警通知之
    期限前往警局驗尿，而於99年7 月15日下午4 時許，在其位
    於高雄市新興區○○○路63巷20弄3 號住處內為警通知到案
    ，詎被告於到案後之警詢中，並未坦承「其有於99年7 月13
    日下午3 時許，在高雄市○○路某處工地，以注射之方式施
    用第一級毒品海洛因1 次；又於同年月14日下午3 時許，在
    上址，將甲基安非他命置於錫箔紙上以燒烤之方式，施用第
    二級毒品甲基安非他命1 次」等犯罪事實，經其同意採集尿
    液送驗結果呈嗎啡、甲基安非他命陽性反應，警方始查悉上
    情，此有警方移送書、被告警詢筆錄、被告尿液檢驗報告在
    卷可佐，另經承辦員警郭盈麟於偵查中經檢察事務官詢問時
    亦證實上情明確（見偵卷第37頁），故被告並無「於其所犯
    上開施用第一、二級毒品，為警發覺前而向警坦承犯行」之
    自首事實；雖被告於上開驗尿結果確認後，於偵查、原審均
    坦認犯行，然此僅屬自白，依據上開說明，尚與刑法規定之
    自首要件未符。被告誤解上開自首、自白之區別，此部分上
    訴理由係憑己見徒為法律爭執，顯非適法之上訴理由。
(二)、原判決業已敘明被告吳輝隆犯後坦承犯行之自白情形，且審
    酌被告施用毒品之行為不僅戕害自身身心健康，亦間接影響
    社會治安，被告前經觀察、勒戒、強制戒治後，仍未能戒斷
    毒癮，復已4 次再犯施用毒品案件經判處徒刑確定，且有違
    反肅清煙毒條例、麻醉藥品管理條例、竊盜等前科及執行紀
    錄，顯見其對毒品之依賴情形非輕，且平日素行非佳等一切
    情狀，分別量處如上所示之刑及定其應執行之刑，經核尚屬
    允當，於法並無不合。被告上訴理由所述，自難據以憑認原
    判決關於量刑自由裁量之行使，有何未合乎法律之目的，違
    背內部性界限，而屬權利濫用之違法，或違反比例原則、平
    等原則、公平正義等法則。
五、綜上所述，被告吳輝隆提出之上開上訴理由，不足以認為原
    判決有何違誤，亦難認原審量刑有何未合乎法律之目的，違
    背內部性界限，而屬權利濫用之違法，或違反比例原則、平
    等原則、公平正義等法則，而構成應予撤銷之具體事由，且
    被告於上訴期間屆滿後之20日內（被告於100 年1 月3 日收
    受原審判決，見原審卷第33頁），未再補提其他上訴具體理
    由，則被告之上訴自與刑事訴訟法第361 條第2 項所稱「具
    體理由」顯非相當，足認被告之上訴，違背法律上之程式，
    爰不經言詞辯論，逕行判決駁回上訴。
據上論斷，應依刑事訴訟法第367 條前段、第372 條，判決如主
文。
中    華    民    國  100     年    4     月    1     日
              刑事第三庭    審判長法  官  莊崑山
                                  法  官  唐照明
                                  法  官  張意聰
以上正本證明與原本無異。
施用第二級毒品部分不得上訴。
如不服本判決關於施用第一級毒品部分，應於收受本判決後10日
內向本院提出上訴書狀，其未敘述上訴理由者，並得於提起上訴
後10日內向本院補提理由書狀（均須按他造當事人之人數附繕本
）「切勿逕送上級法院」。
中    華    民    國   100    年    4     月    1     日
                                  書記官  王秋淑